臺灣士林地方法院刑事判決　　　　　　　100年度易字第488號
公　訴　人　臺灣士林地方法院檢察署檢察官
被　　　告　張惠嫻
上列被告因妨害名譽案件，經檢察官提起公訴（100 年度偵字第
11336 號），經本院獨任法官審理後，本院判決如下：
    主  文
張惠嫻公然侮辱人，處罰金新臺幣參仟元，如易服勞役，以新臺
幣壹仟元折算壹日。
    事  實
一、張惠嫻係陳秀鳳姪女，二人係家庭暴力防治法第三條第四款
    所規定之家庭成員，張惠嫻因其妹張允嫻與陳秀鳳涉訟，遂
    於民國一百年八月十五日下午三時十五分許，陪同張允嫻在
    本院士林簡易庭第二調解室內，與陳秀鳳進行調解，詎雙方
    一言不合，又起口角，張惠嫻一時氣憤，竟基於公然侮辱陳
    秀鳳之犯意，於上揭時間、地點，在不特定人得以共見共聞
    之狀態下，接續辱罵陳秀鳳：「妳名聲不好，偷拿布和盤子
    」等語三次，而以上開方式，公然侮辱陳秀鳳。
二、案經陳秀鳳訴請臺北市政府警察局士林分局移送臺灣士林地
    方法院檢察署檢察官偵查起訴。
    理  由
一、證據能力部分：
（一）後引陳秀鳳在警詢中之指述，雖係被告以外之人於審判外
      以言詞所為之陳述，屬於傳聞證據，惟被告在本院審查庭
      審查時，同意引用為證據，本院審酌上開證人證詞作成時
      之情況，亦認為適當，依刑事訴訟法第一百五十九條之五
      第一項規定，上開陳述應有證據能力。
（二）後引陳秀鳳、朱原平、陳盛福、張允嫻等人在檢察官偵查
      中所為之證詞，雖亦為前述之傳聞證據，且未經被告交互
      詰問，採證過程尚非完備，惟渠等均係以證人身分依法具
      結後陳述親身見聞，其等證詞經核均無顯不可信之情況，
      而被告在本院審查庭審查時，除對上開偵訊筆錄表示無意
      見以外，亦未再請求傳喚上揭證人到庭作證，等如已放棄
      反對詰問權之行使，上開採證程序之瑕疵已然獲得補正，
      是故，上揭證人之偵訊筆錄，亦均有證據能力。
二、訊據被告張惠嫻固坦承於上揭時間、地點，陪同其妹張允嫻
    與陳秀鳳進行調解等事實，惟否認有何侮辱陳秀鳳之犯行，
    辯稱：當天在調解時，我跟調解委員講陳秀鳳因為騷擾我們
    ，被法院判刑，又提到陳秀鳳欠淡水親戚的錢，不止強行去
    把借據要回來，還把那個親戚打到受傷，陳秀鳳聽到這裡就
    抓狂，然後就指我說她偷盤子跟布，我沒有說這些話云云。
    經查：
（一）陳秀鳳於警詢中指稱：「我於一百年八月十五日十五時十
      五分許，前往士林簡易庭第二調解室與張允嫻進行調解時
      ，張允嫻的姊姊張惠嫻突然從中插話，罵我偷拿人家的布
      和盤子，連續說了三次。‧‧‧後來調解委員陳盛福告知
      她，她說這些話是要負刑事責任的（其餘略）」等語，在
      偵查中亦大致為相同指述（偵查卷第九頁、第十九頁），
      經核陳秀鳳前揭指訴，與目擊證人即陳秀鳳之子朱原平於
      檢察官偵查中證稱：「當天張惠嫻有罵陳秀鳳，說她偷布
      跟盤子，連續偷三次（應係連續三次之誤），陳盛福有說
      不要這麼說，不然要負刑事責任」等語相符（偵查卷第二
      十五頁），參酌目擊證人陳盛福於檢察官偵查中兩次證稱
      ：「當天我在場調解，她們在對罵，罵什麼我沒注意，我
      不知道我有沒有向被告說『不能這樣講，不然要負刑事責
      任』」、「我沒有說『不能這樣講，不然要負刑事責任』
      的話，當天我在調解，她們吵來吵去我不管，我沒有聽到
      布和盤子，不知道她們在罵什麼，吵架是一定有的」等語
      （偵查卷第二十頁、第二十五頁），而雙方素有嫌隙，不
      僅張允嫻甫因言語恐嚇陳秀鳳，遭本院以一百年度審簡字
      第五八號判決判處罪刑，有該案判決書一份可考（審易卷
      第二十五頁），即被告亦指稱陳秀鳳曾因騷擾其與張允嫻
      ，遭法院判處拘役等語，是則，被告在與陳秀鳳爭吵之際
      ，出言不遜，應不悖於常情，綜上，足認陳秀鳳之指述實
      在，可以採信。
（二）被告雖以前詞置辯，目擊證人張允嫻亦於檢察官偵查中附
      和稱：「我姊姊張惠嫻在跟調解委員講話，沒在跟陳秀鳳
      說話，陳秀鳳就抓狂一直罵」云云（偵查卷第二十六頁）
      ，惟二人所述，與陳盛福所述：雙方當天確有吵架等語，
      顯有出入，斟酌陳盛福係調解委員，與雙方均無怨隙，立
      場較為公允，是故，當以陳盛福所述，雙方確有爭吵等語
      ，較為可信，從而，被告所辯應係卸責之詞，張允嫻所述
      亦係迴護之詞，均不足採。
（三）被告雖另辯稱：陳秀鳳在偵查中先向檢察官說我罵她十次
      ，後來又說是三次等語，意指陳秀鳳所述，前後不一，然
      該次陳秀鳳在指述遭被告辱罵十次後，隨即更正為三次（
      偵查卷第十九頁），此應係口誤或誇大之詞，是項瑕疵，
      尚難採為有利於被告之認定，至於陳盛福雖亦否認曾出言
      制止被告辱罵陳秀鳳，然觀諸陳盛福對此先稱：「不知道
      」，繼而改稱「沒有」，甚且對現場雙方的爭吵內容，一
      概諉為不知，其有推諉之意，應甚明顯，是故，陳盛福此
      部分證詞，亦不足採為有利於被告之認定，附此敘明。
（四）綜上所述，本件事證明確，被告犯行已堪認定，應依法論
      科。
三、查被告指稱陳秀鳳行竊，客觀上顯足以貶損陳秀鳳之人格，
    自係侮辱無訛，而法院調解室係一公共場所，一般人得以自
    由出入，本件又無證據證明調解委員係以不公開方式進行調
    解，是故，被告在該處辱罵陳秀鳳，即係公然侮辱。核被告
    所為，係犯刑法第三百零九條第一項之公然侮辱罪；其三次
    辱罵陳秀鳳，係基於一個侮辱犯意，於密切接近之時間、地
    點，反覆為之，且係侵害陳秀鳳之同一個人格法益，係接續
    犯，僅論以一罪，即為已足。被告係陳秀鳳姪女，二人依家
    庭暴力防治法第三條第四款規定，彼此互為家庭成員，被告
    犯前述之公然侮辱罪，係對陳秀鳳實施精神上之不法侵害，
    ，準此，被告所為，並係犯家庭暴力防治法第二條第二款規
    定之家庭暴力罪。爰審酌被告並無前科，有其臺灣高等法院
    被告前案紀錄表一份附卷可稽，查無不良素行，其犯罪之目
    的、動機，對陳秀鳳造成之精神傷害，雙方迄今並未和解，
    被告之年齡、智識、社會經驗，犯後態度及其他一切情狀，
    量處如主文所示之刑，並諭知易服勞役之折算標準，以示懲
    儆。
據上論斷，應依刑事訴訟法第二百八十四條之一、第二百九十九
條第一項前段、刑法第三百零九條第一項、第四十二條第三項，
刑法施行法第一條之一第一項、第二項前段，判決如主文。
本案經檢察官朱學瑛到庭執行職務。
中    華    民    國   100    年    12    月    30    日
                  刑事第七庭  法  官  陳彥宏
以上正本證明與原本無異。
如不服本判決應於收受送達後 10 日內向本院提出上訴書狀，並
應敘述具體理由。其未敘述上訴理由者，應於上訴期間屆滿後
20 日內向本院補提理由書 (均須按他造當事人之人數附繕本 )
「切勿逕送上級法院」。
                              書記官  蘇彥宇
中    華    民    國   100    年    12    月    30    日
論罪法條：刑法第309條第1項。
中華民國刑法第309條
（公然侮辱罪）
公然侮辱人者，處拘役或 3 百元以下罰金。
以強暴犯前項之罪者，處 1 年以下有期徒刑、拘役或 5 百元以
下罰金。